臺灣高等法院民事判決
108年度家上字第285號
上  訴  人  Ａ０１
被  上訴人  Ａ０２
訴訟代理人  溫尹勵律師
上列當事人間請求離婚等事件，上訴人對於中華民國108年8月21
日臺灣臺北地方法院第一審判決（107年度婚字第79號、107年度
家親聲字第74號）提起上訴，並為訴之追加，本院於110年6月16
日言詞辯論終結，判決如下：
    主  文
上訴及追加之訴均駁回。
上訴及追加之訴訴訟費用由上訴人負擔。
原判決主文第三項關於酌定未成年子女甲○○（民國○○○年○月○日
生）之會面交往方案部分，應更正為：上訴人得依如附件所示會
面交往之方式及時間，與未成年子女甲○○會面、交往。
原判決主文第四項關於給付未成年子女甲○○（民國○○○年○月○日
生）之扶養費部分，應更正為：上訴人應自本件判決確定時起至
甲○○成年之前一日止，按月給付被上訴人關於甲○○之扶養費新臺
幣貳萬元。上訴人前開給付如一期未履行，其後六期均視為到期
。
    事實及理由
壹、程序方面：
    按數家事訴訟事件，或家事訴訟事件及家事非訟事件請求之
    基礎事實相牽連者，得於第一審或第二審言詞辯論終結前為
    請求之變更、追加或為反請求，此觀家事事件法第41條第2
    項規定自明。本件上訴人於原審主張：被上訴人之母親及親
    戚屢次於伊、伊母親及保母護送兩造未成年子女甲○○（民國
    00年0月0日生)上學期間跟蹤、騷擾，係對伊不堪同居虐待
    ，並致兩造婚姻生有破綻而難以維持，依民法第1052條第1
    項第3款、第2項規定請求判准兩造離婚（見原法院107年度
    婚字第79號卷第304、306、362至363頁），嗣於本院主張就
    同一基礎事實追加依民法第1052條第1項第4款規定請求准予
    兩造離婚（見本院卷二第154頁），揆諸首揭規定，應予准
    許。
貳、實體方面：
一、上訴人主張：兩造於97年12月8日結婚，育有未成年子女甲○
    ○。被上訴人自105年10月間起因懷疑伊與訴外人楊○有曖昧
    關係而與伊爭吵不止，嗣被上訴人竟於106年4月6日上午1時
    許，率同7、8名身分不明之男子，未經伊同意擅自破壞伊位
    在桃園市○○區○○○街00號00樓住處（下稱○○住處）大門闖入
    屋內，強行對伊及楊○拍攝裸照，並脅迫伊簽立協議書（下
    稱系爭協議書），要求伊承認與楊○有通姦行為並賠償被上
    訴人新臺幣（下同）400萬元，致伊萌生離婚念頭，遂於同
    日與被上訴人另簽立離婚協議書。伊已依系爭協議書給付被
    上訴人其中200萬元，惟其餘200萬元則因被上訴人拒絕由伊
    於兩造辦理離婚登記時以支票給付致未能履行，兩造遂迄未
    辦理離婚登記。其後，被上訴人於106年5月至12月期間，對
    伊提出多項民、刑事訴訟，並違反系爭協議書約定，於107
    年10月間、108年3月間告知媒體兩造爭執及訴訟內容；被上
    訴人曾有與其父親親嘴之不恰當行為，其母親及親戚則於10
    6年6月至同年12月間屢次跟蹤、騷擾護送甲○○上學之伊、伊
    母親及保母，被上訴人更於106年9月間以內容不實之驗傷診
    斷書等假資料取得對伊之保護令，造成伊精神上極大痛苦，
    實均屬對伊不堪同居之虐待。況兩造自106年4月7日起分居
    迄今，婚姻關係早已有名無實，夫妻情分蕩然無存，顯已發
    生難以回復之破綻，與被上訴人前述不堪同居之虐待，均屬
    情節重大致雙方婚姻無法維持之事由而應歸責於被上訴人等
    情。依民法第1052條第1項第3款、第2項、第1055條、第105
    6條、第1089條第1項、第1115條第3項及第1119條規定，求
    為准伊與被上訴人離婚、賠償伊50萬元，及自起訴狀繕本送
    達被上訴人翌日起算之法定遲延利息；並酌定伊為甲○○之親
    權人及被上訴人應自本件判決確定之日起至甲○○成年之日止
    ，按月於每月5日前給付伊關於甲○○之扶養費用1萬4,238元
    （原審為上訴人敗訴之判決，另依被上訴人之聲請，諭知兩
    造婚姻關係存續中分居期間，甲○○權利義務行使負擔由被上
    訴人任之，上訴人得依原判決附表㈠所示之方式及期間與甲○
    ○會面交往，並依原判決附表㈡所示金額及方式給付被上訴人
    甲○○之扶養費。上訴人就上開部分均聲明不服，提起上訴）
    。上訴人於本院第二審程序中，主張：被上訴人母親前開跟
    蹤、騷擾行為，亦屬夫妻一方之直系親屬對他方所為虐待，
    追加依民法第1052條第1項第4款規定為同一離婚請求。上訴
    （含追加之訴）聲明：㈠原判決廢棄。㈡准上訴人與被上訴人
    離婚。㈢兩造所生未成年子女甲○○權利義務由上訴人行使及
    負擔。㈣被上訴人應自本件判決確定之日起至甲○○成年之日
    止，按月於每月5日前各給付伊關於甲○○之扶養費用1萬4,23
    8元。㈤被上訴人應給付上訴人50萬元及自起訴狀繕本送達被
    上訴人翌日起至清償日止，按週年利率5%計算之利息。㈥被
    上訴人關於酌定甲○○於兩造分居期間親權之請求駁回。
二、被上訴人則以：伊因上訴人與楊○有前開不正當男女交往情
    事，且未依系爭協議書遵期給付尾款，始對上訴人提起多件
    民、刑事訴訟；伊未告知媒體兩造爭執及訴訟內容，亦無上
    訴人所指與伊父親之不倫行為，伊母親及親戚僅係欲接近、
    關心甲○○，並非跟蹤、騷擾，伊聲請保護令所出具之診斷證
    明書亦係醫師依正常檢傷流程所開立，況上訴人與伊母親並
    未同居，其主張因受伊或伊母親不堪同居虐待而有民法第10
    52條第1項第3款、第4款之離婚事由云云，實無可採。又兩
    造婚姻之破綻起因於上訴人與楊○前開不正常男女交往行為
    ，且上訴人婚後即屢因情緒控管不佳而對伊有家暴行為，雙
    方因此自106年4月7日起分居至今；伊於兩造多件訴訟過程
    中，多次主動撤告展現善意，仍有維持婚姻意願，然上訴人
    不僅未依系爭協議書遵期給付尾款在先，更為前述不實指控
    ，是縱認兩造間確有不能維持婚姻之重大事由，亦應歸責於
    上訴人，上訴人不能請求離婚，亦不得依民法第1056條規定
    向伊請求賠償；伊並依民法第1089條之1規定，聲請酌定兩
    造分居期間由伊單獨行使甲○○之親權。如經判准兩造離婚，
    伊亦願單方行使甲○○之親權等語，資為抗辯。答辯聲明：上
    訴及追加之訴均駁回。
三、本院之判斷：
  ㈠按夫妻之一方受他方不堪同居之虐待，或受他方之直系親屬
    虐待，致不堪為共同生活，固得依民法第1052條第1項第3款
    、第4款規定請求離婚，惟應以夫妻同居期間受他方或同居
    之他方直系親屬虐待而不堪共同生活為其要件。又所謂不堪
    同居之虐待，係指予以身體上或精神上不可忍受之痛苦，致
    不堪繼續同居而言，如非客觀上已達於此程度，不容夫妻之
    一方，以主觀之見解，任意請求與他方離婚（最高法院34年
    度上字第3968號判決意旨參照）。經查：
  ⒈兩造於97年12月8日結婚，育有未成年子女甲○○，現婚姻關係
    存續中等情，有戶籍謄本為憑（見原法院107年度婚字第79
    號卷第25頁）。上訴人於106年4月6日上午1時許在○○住處主
    臥室內，與當時人在該臥室浴室內之楊○，均未著衣物，遭
    被上訴人夥同7、8名身分不明之人闖入拍攝裸照，被上訴人
    因此經原法院以107年度審簡字第2021號刑事簡易判決判處
    侵入住宅、毀損他人物品罪刑等情，業為上訴人、楊○於前
    開刑案偵查中供承明確【見臺灣臺北地方檢察署（改制前為
    臺灣臺北地方法院檢察署，下稱臺北地檢）106年度他字第9
    993號卷第19頁背面、第22頁背面、第75頁背面、第89頁背
    面】，並有該刑事簡易判決可憑（見原法院107年度婚字第7
    9號卷第379至380頁）。參以上訴人與楊○於深夜未著衣物共
    處於○○住處主臥室內，並均於系爭協議書上坦認有妨害家庭
    通姦行為（見原法院107年度婚字第79號卷第33頁），以及
    證人即桃園市政府警察局○○分局○○派出所員警蔡○○於原法院
    106年度北簡字第11190號請求確認本票債權不存在事件中證
    稱：系爭協議書係兩造及楊○於同日在派出所簽立，協議的
    過程都在派出所內，上訴人及楊○沒有向伊反應有受到強暴
    脅迫或其他壓力等情（見原法院106年度北簡字第11190號第
    86頁、第88頁背面），難認上訴人所述遭被上訴人言語相脅
    始簽立系爭協議書之情節存在，足徵上訴人與楊○確已逾越
    一般男女交往之應有分際；被上訴人因懷疑上訴人與楊○有
    不正當男女交往情事，為求取證而闖入○○住處並拍攝上訴人
    及楊○裸照，其手段固屬過激，惟尚難認係對上訴人精神虐
    待。
  ⒉依系爭協議書第2條、第5條約定，上訴人及楊○應依序賠償被
    上訴人400萬元、200萬元，並應依序於106年7月7日、同年6
    月7日前付清所有款項後，被上訴人始負有依系爭協議書第1
    條約定偕同上訴人至戶政事務所辦理離婚登記、依系爭協議
    書第7條約定不對上訴人及楊○行使一切有關妨害家庭之民事
    及刑事告訴權，及依該協議書第8條約定對上訴人及楊○交往
    過程及妨害家庭行為等相關內容、證據保密之義務（見原法
    院107年度婚字第79號卷第33頁），兩造亦不爭執約定以匯
    款方式給付前開款項（見本院卷一第273頁）；惟上訴人自
    陳：伊怕匯款後被上訴人不辦理離婚，乃聽從當時律師建議
    ，要求被上訴人至戶政事務所收取尾款支票並辦理離婚登記
    等語（見本院卷一第273頁），上訴人既片面違約變更付款
    條件，未於106年7月7日前依約給付前開款項完畢在先，被
    上訴人自不受系爭協議書第1條、第7條、第8條之拘束；是
    被上訴人辯稱：因上訴人未依系爭協議書履行，乃對上訴人
    提起妨害家庭之刑事告訴及就系爭協議書所列擔保票據聲請
    本票裁定及強制執行，兩造並因此衍生後續多項民、刑事訴
    訟等語，尚非無據。況兩造自106年4月7日起即分居迄今，
    為兩造所不爭執（見本院卷一第271至272頁、卷二第179頁
    ），被上訴人對上訴人提起多項民、刑事訴訟，均在兩造分
    居後所為；上訴人亦未舉證被上訴人曾於107年10月間、108
    年3月間告知媒體兩造爭執及訴訟內容。上訴人主張被上訴
    人對其濫行提告並洩漏兩造爭執及訴訟內容予媒體，構成對
    其不堪同居之虐待云云，亦無可取。
  ⒊上訴人主張：被上訴人與其父親有親嘴之不恰當親暱行為，
    構成對其精神虐待等情，並提出其於106年7月5日、同年月1
    0日與甲○○之對話錄音譯文為證（見本院卷一第359至360頁
    ）。惟甲○○是時年僅7歲且由上訴人擔任主要照顧者（見原
    法院107年度婚字第79號卷第145頁），於上訴人住處表現規
    矩懂事，對於生活自理相當自律；與成人的互動以討好居多
    ，「母親」的話題在其與程序監理人之個別會談及上訴人住
    處時明顯成為隱晦的話題，而外公外婆（即被上訴人父母）
    與上訴人的敵對關係亦讓其感到不安，甲○○於會談中會突兀
    的提出其擔心被上訴人與外公過度親密的問題，像是必須要
    跟程序監理人報告事情才能繼續會談的感覺，卻就討論感受
    模糊帶過，並表示沒有需要協助之處，經評估有忠誠度壓力
    之問題，業經程序監理人於原審陳述在卷，並有其所出具之
    訪視報告書可稽（見原法院107年度家親聲字第74號卷第209
    至213、233至234頁）。觀之甲○○固於前開錄音譯文中表示
    曾目睹被上訴人與其父親抱在一起親吻之舉動，惟依該譯文
    內容實無從得悉甲○○向上訴人陳述前情之緣由，且其後上訴
    人一再以「怎麼親親？抱在一起？」、「你是不是覺得很噁
    心？」、「你是不是覺得很痛苦對不對？」、「是不是之後
    都不太想再看到媽咪了？」等事項誘導詢問甲○○，可見甲○○
    係因時值兩造離婚履約爭議期間，基於忠誠壓力而循上訴人
    引導為上開陳述，所陳難為有利於上訴人主張之佐證。又被
    上訴人已否認與其父親有上訴人所指上情，證人即被上訴人
    父侯明宗亦證述並無此事（見原法院107年度婚字第79號卷
    第385頁）；上訴人此部分主張，自顯無據。
  ⒋上訴人雖再提出錄影檔案之內容說明及照片為證（見本院卷
    二第33至72、79至80頁），主張被上訴人母親及親戚於其10
    6年6月至同年12月屢次跟蹤、騷擾護送甲○○上學之伊、伊母
    親及保母，惟縱屬實，亦非被上訴人對其不堪同居虐待；上
    訴人亦未證明其與被上訴人母親及親戚同居期間，因前開情
    事致不堪共同生活，上訴人此節主張，自與民法第1052條第
    1項第3款、第4款規定不符。
  ⒌另觀被上訴人係於兩造分居後之106年7月26日向原法院聲請
    核發通常保護令，經原法院於同年9月13日以106年度家護字
    第696號裁定准為核發，並由原法院以106年度家護抗字第12
    4號裁定、最高法院以107年度台簡抗字第74號裁定依序駁回
    上訴人之抗告、再抗告，有家事聲請狀、上開裁定為憑（見
    原法院106年度家護字第696號卷第1、51至52頁、107年度婚
    字第79號卷第179至183頁、107年度家親聲字74號卷第253至
    254頁）；又關於保護令事件所為事實認定，係依非訟事件
    法理，本於預防家暴行為發生之目的，採寬鬆之「自由證明
    」法則所為認定，被上訴人依上訴人不爭執形式上真正之急
    診病歷、護理紀錄、驗傷診斷書、上訴人於105年7月7日傳
    送予被上訴人提及被上訴人與其父親「亂倫」之簡訊、被上
    訴人於105年12月12日向上訴人母親黃○○表示遭上訴人毆打
    之簡訊（見原法院106年度家護字第696號卷第11至12頁、10
    6年度家護抗字第124號卷第5頁背面、第86頁背面至第89頁
    、107年度婚字第79號卷第269至276頁、本院卷二第179頁）
    ，向原法院聲請核發通常保護令獲准，並經本院及最高法院
    依序駁回上訴人之抗告、再抗告，依上說明，難認被上訴人
    前開權利行使係持不實內容之資料所為不堪同居虐待。是上
    訴人主張：上開驗傷診斷書等為內容不實之假資料，被上訴
    人持向法院聲請核發保護令係對其為不堪同居虐待云云，非
    可憑採。
  ⒍從而，上訴人依民法第1052條第1項第3款、第4款規定，請求
    判准其與被上訴人離婚云云，應無可採。
  ㈡次按有民法第1052條第1項各款以外之重大事由，難以維持婚
    姻者，夫妻之一方得請求離婚，但其事由應由夫妻之一方負
    責者，僅他方得請求離婚，民法第1052條第2項定有明文。
    所謂「有前項以外之重大事由，難以維持婚姻者」，其判斷
    標準為婚姻是否已生破綻而無回復之希望，意即依客觀標準
    ，難以維持婚姻之事實，是否已達於倘處於同一境況，任何
    人均將喪失維持婚姻意欲之程度而定。倘該重大事由，夫妻
    雙方均須負責時，應比較衡量雙方之有責程度，僅責任較輕
    之一方得向責任較重之他方請求離婚，如雙方之有責程度相
    同時，則雙方均得請求離婚，始符公平（最高法院87年度台
    上字第1304號、90年度台上字第1965號判決可參）。本件因
    上訴人與楊○之不正當男女交往情事為被上訴人查悉，兩造
    乃約定自106年4月7日起分居，並應於上訴人及楊○依系爭協
    議書履行後辦理離婚登記，顯見兩造當時均認雙方婚姻關係
    已因前開情事而難以維持；嗣上訴人單方變更付款條件未依
    系爭協議書履行，致使雙方原已薄弱之互信基礎徹底崩壞，
    被上訴人因此對上訴人提起妨害家庭（案列臺北地檢106年
    度偵字第24320號）、略誘（案列臺北地檢106年度偵字第21
    548號）之刑事告訴，並向原法院聲請本票裁定（案列106年
    度司票字第10535號）、強制執行（案列106年度司執字第86
    344號）及通常保護令（案列106年度家護字第696號）等以
    主張權利，上訴人亦對被上訴人提起毀損、侵入住宅（此部
    分經原法院以107年度審簡字第2021號刑事簡易判決判處被
    上訴人罪刑在案）、誣告（案列臺北地檢106年度偵字第243
    18號）等刑事告訴，及向原法院提起本件離婚訴訟、請求確
    認本票債權不存在（案列106年度北簡字第11190號）、返還
    不當得利（案列107年度重訴字第59號）等訴訟予以回擊，
    有本院依職權調取兩造間前開各該民、刑事訴訟案卷可憑，
    上訴人更傳送簡訊予被上訴人，不實指摘被上訴人與其父有
    「亂倫」情事（見前述貳、三、㈠⒊⒌），且藉詞不讓被上訴
    人探視甲○○（見臺北地檢106年度偵字第21548號卷第38頁）
    ，致被上訴人之母親、親戚於甲○○上學途中與上訴人、其母
    親、保母發生爭執，可見兩造至此實已形同水火，毫無夫妻
    情愫；兩造分居已久，除維繫甲○○之會面交往外，早無互動
    ，任何人處於此客觀情況，信均將喪失維持婚姻之意願，應
    認兩造間存有難以維持婚姻之重大事由，且難有補救之可能
    ；惟上訴人嚴重背棄婚姻忠誠義務在先，對被上訴人打擊至
    鉅，事後又片面違約不依系爭協議書履行，致使兩造互以訴
    訟攻訐，始終無意回歸家庭以彌補雙方感情裂痕，可見上訴
    人之可歸責性顯然高於被上訴人。依上說明，上訴人自不得
    依民法第1052條第2項之規定請求與被上訴人離婚。上訴人
    離婚之訴既無理由，則其另依民法第1056條第1項規定，請
    求被上訴人給付50萬元，暨請求酌定兩造離婚後甲○○親權之
    行使負擔及給付甲○○之扶養費，均無所據。
  ㈢關於酌定甲○○於兩造分居期間權利義務之行使或負擔部分：
    按父母不繼續共同生活達6個月以上時，關於未成年子女權
    利義務之行使或負擔，準用第1055條、第1055條之1、第105
    5條之2之規定，民法第1089條第1項定有明文。又按夫妻離
    婚者，對於未成年子女權利義務之行使或負擔，依協議由一
    方或雙方共同任之。未為協議或協議不成者，法院得依夫妻
    之一方、主管機關、社會福利機構或其他利害關係人之請求
    或依職權酌定之。又法院為前條裁判時，應依子女之最佳利
    益，審酌一切情形，參考社工人員之訪視報告，尤應注意下
    列事項：一、子女之年齡、性別、人數及健康情形。二、子
    女之意願及人格發展之需要。三、父母之年齡、職業、品行
    、健康情形、經濟能力及生活狀況。四、父母保護教養子女
    之意願及態度。五、父母子女間或未成年子女與其他共同生
    活之人間之感情狀況。六、父母之一方是否有妨礙他方對未
    成年子女權利義務行使負擔之行為。七、各族群之傳統習俗
    、文化及價值觀。前項子女最佳利益之審酌，法院除得參考
    社工人員之訪視報告或家事調查官之調查報告外，並得依囑
    託警察機關、稅捐機關、金融機構、學校及其他有關機關、
    團體或具有相關專業知識之適當人士就特定事項調查之結果
    認定之。民法第1055條第1項、第1055條之1 分別有所明定
    。本件上訴人離婚之請求雖不應准許，惟兩造自106年4月7
    日起分居至今已達6個月以上，被上訴人請求酌定於兩造分
    居期間對甲○○權利義務之行使或負擔，即無不合。查兩造均
    有承擔監護及扶養甲○○之意願及經濟能力，有映晟社會工作
    師事務所107年4月23日晟台護字第1070335號函暨所檢送之
    社工訪視調查報告可參（見原法院107年度婚字第79號卷第1
    39至149頁），惟兩造已因相互提起前揭多起民、刑事訴訟
    而勢同水火，且均表明欲單獨行使親權（見本院卷一第274
    至275頁），顯已無法共同行使甲○○之親權。本院審酌被上
    訴人陳稱其自107年5月12日起與甲○○同住，並有父母、親人
    居住於臺北地區可協助照料，上訴人則自陳其僅居住於南部
    之母親可幫忙照顧（見原法院107年度家親聲字第74號卷第2
    97頁、本院卷一第292頁、卷二第8頁），又曾因工作忙碌，
    於107年間讓年僅7歲之甲○○自行搭乘高鐵往返南北（見原法
    院107年度家親聲字第74號卷第274頁），支援系統明顯不足
    ；復參酌甲○○於本院表達希望由被上訴人照顧並與其同住之
    意願（見本院限閱卷一），程序監理人亦於本院陳述：伊參
    考於106年間出具訪視報告書前對甲○○之會晤，以及甲○○於
    本院開庭時之說法，並根據對孩子目前生活最小變動原則，
    認依現況由被上訴人行使負擔甲○○之親權較合適等語（見本
    院卷二第177至178頁），暨考量甲○○之年齡、性別、人格發
    展需要等一切情狀，認甲○○於兩造分居期間權利義務之行使
    或負擔，由被上訴人單獨任之，較符合甲○○之最佳利益。
  ㈣關於酌定兩造分居期間之上訴人與甲○○會面交往方式部分：
    兩造雖經本院酌定於分居期間由被上訴人單獨行使或負擔對
    甲○○之權利義務，惟父母子女係人倫至親，親情相連，會面
    交往乃基於親子關係所衍生之自然權利，可使未同住之一造
    仍能繼續與其子女接觸連繫，維繫親情於不墜。為維護甲○○
    日後人格之正常發展及滿足其等孺慕之情，彌補其未能同時
    享有完整父母親情關愛之缺憾，爰審酌兩造陳述（見本院卷
    二第179頁）、甲○○於本院所表達關於會面交往時間之意願
    （見本院限閱卷一）及其之生活作息，酌定上訴人與甲○○會
    面探視之時間及方式如附件所示，以使親子間得以維繫親密
    之親子關係，俾謀求甲○○之最大福祉。　　
　㈤關於酌定兩造分居期間之甲○○扶養費部分：
  　按父母不繼續共同生活達6個月以上時，法院得依請求或依
    職權為子女之利益酌定權利義務行使負擔之內容及方法，民
    法第1089條之1準用同法第1055條第4項定有明文。又扶養之
    程度，應按受扶養權利者之需要，與負扶養義務者之經濟能
    力及身分定之。負扶養義務者有數人，而其親等同一時，應
    各依其經濟能力，分擔義務，民法第1119條、第1115條第3
    項亦有明定。次按法院命給付扶養費，得審酌一切情況，定
    其給付之方法，不受聲請人聲明之拘束。前項給付，法院得
    依聲請或依職權，命為一次給付、分期給付或給付定期金，
    必要時並得命提出擔保；法院命分期給付者，得酌定逾期不
    履行時，其後之期間視為亦已到期之範圍或條件，家事事件
    法第100條第1項、第2項、第3項規定甚詳。甲○○於兩造分居
    期間之親權行使業經酌定如前，為免兩造日後就扶養費負擔
    另起爭議致影響甲○○之權益，爰依職權就上訴人應分擔關於
    甲○○之扶養費併為酌定。查上訴人為醫師，原任職於○○○○○○
    ○○○○○○○○○○、○○○○○○○○○○○○，105至106年度申報所得依序為
    193萬7,005元、324萬8,783元，107年起在桃園自行開設「○
    ○○○○○○○」，107至109年度申報所得依序為51萬9,957元、86
    萬2,964元、39萬5,803元，名下有○○住處、坐落臺北市ＯＯＯ
    街之房地及2輛汽車，108至109年度之財產總額達860萬9,30
    0元；被上訴人則在醫院擔任營養師，年收入約70萬元，105
    至109年度申報所得依序為74萬458元、75萬8,513元、76萬3
    ,739元、79萬5,678元、108萬3,215元，108至109年度名下
    財產有汽車1輛，業據兩造陳明，並有稅務電子閘門財產所
    得調件明細表及前開訪視報告可稽（見本院卷二第8頁、本
    院限閱卷二、原法院107年度婚字第79號卷第109至115、131
    至133、143、417至421、433至445頁）。本院審酌上訴人自
    108年度起之申報所得俱無其所營運「○○○○○○○○」之相關收
    入（見本院限閱卷二），且自陳於107年10月31日經被上訴
    人聲請強制執行收取其196萬2,924元之存款債權（見原法院
    108年度他調字第581號卷第7頁），復觀其名下○○住處、坐
    落臺北市ＯＯＯ街之房地現仍依序設定有擔保債權總額749萬元
    、1,980萬元之最高限額抵押權，有各該房地之建物謄本可
    憑（見本院卷二第101至102、105至106頁），自應負有相當
    數額之貸款繳納義務，堪認其實際收入應遠較前開108至109
    年度申報所得為豐。參以兩造不爭執行政院主計處統計公布
    之105年、106年臺北市平均每人月消費支出依序為2萬8,476
    元、2萬9,245元（見原法院107年度婚字第79號卷第39頁、
    本院卷二第178頁），經斟酌兩造財產狀況、薪資收入，以
    及甲○○之需求較為單純等情，認上訴人每月所需負擔之甲○○
    扶養費以2萬元計算為適當。爰酌定上訴人自甲○○權利義務
    行使或負擔之裁判確定之日起，至甲○○成年之前1日止，按
    月給付被上訴人關於甲○○扶養費2萬元，如一期未履行，其
    後6期視為到期。
四、綜上所述，上訴人依民法第1052條第1項第3款、第2項規定
    ，請求判決與被上訴人離婚，並基此依民法第1056條第1項
    規定，請求被上訴人給付50萬元，及自起訴狀繕本送達被上
    訴人翌日起至清償日止，按週年利率5%計算之利息，暨請求
    酌定對於甲○○權利義務之行使負擔、被上訴人應分擔之扶養
    費數額，均無理由，不應准許。原審為上訴人敗訴之判決，
    另酌定甲○○於兩造分居期間之權利義務行使負擔均由被上訴
    人單獨任之，並依職權訂定上訴人與甲○○之會面交往方案，
    及諭知上訴人應分擔之扶養費部分，並無不合。上訴意旨指
    摘原判決不當，求予廢棄改判，為無理由，應駁回其上訴。
    上訴人另追加依民法第1052條第1項第4款規定請求准與被上
    訴人離婚，亦無理由，應予駁回。又原判決主文第3項關於
    上訴人得依該判決附表㈠四、㈧與甲○○會面、交往部分，係家
    事事件法就強制執行之相關規定，非與未成年子女會面、交
    往之內容；第4項所命上訴人給付關於甲○○扶養費部分，兩
    造均同意將「按月於每月10日前給付」更正為「按月給付」
    （見本院卷二第131頁）；上開2部分自應依序更正如主文第
    3項、第4項所示。
五、上訴人雖請求訊問證人黃○○、鄧○○，欲證明被上訴人母親及
    其親戚有於106年6月至同年12月間多次騷擾、跟蹤上訴人、
    其母親、保母之行為，惟上開情節已據上訴人提出錄影檔案
    及其說明在卷，其法律效果之判斷亦經本院認定如前（見三
    、㈠⒋），核無另行訊問上開證人之必要；另上訴人請求訊問
    被上訴人位於ＯＯＯ路住處之隔間施工工人，惟所欲證明該住
    處隔間非自106年2月24日即存在乙情，亦與其本件請求有無
    理由之判斷無影響，無贅予調查之必要。此外，本件事證已
    臻明確，兩造其餘之攻擊或防禦方法及提出之證據，經本院
    斟酌後，認為均不足以影響本判決之結果，爰不逐一論列，
    附此敘明。
六、據上論結，本件上訴及追加之訴均為無理由，依家事事件法
    第51條、民事訴訟法第449條第1項、第78條，判決如主文。
中　　華　　民　　國　　110 　年　　8 　　月　　18　　日
　　　　　　　　　家事法庭
                        審判長法  官  蕭胤瑮
         　　　 　　　　　　　法  官　楊舒嵐
        　　　　　　　　　　　法  官　許勻睿
正本係照原本作成。
如不服本判決，應於收受送達後20日內向本院提出上訴書狀，其
未表明上訴理由者，應於提出上訴後20日內向本院補提理由書狀
（均須按他造當事人之人數附繕本）上訴時應提出委任律師或具
有律師資格之人之委任狀；委任有律師資格者，另應附具律師資
格證書及釋明委任人與受任人有民事訴訟法第466條之1第1項但
書或第2項所定關係之釋明文書影本。如委任律師提起上訴者，
應一併繳納上訴審裁判費。
中　　華　　民　　國　　110 　年　　8 　　月　　19　　日

　　　　　　　　　　　　　    書記官  秦湘羽　

附件
一、非會面式交往：
    上訴人於不妨害子女之學業及生活作息範圍內，得每週2次
    以電話、Line、網路視訊等方式與子女聯絡交往；於會面交
    往期間，得為贈送禮物、交換相片、拍照等行為。
二、會面交往（平日探視）：
  ㈠上訴人得於每月第2、4週之週六上午9時起至週日下午5時止
    ，與甲○○會面、偕同出遊、並得同住。
  ㈡寒暑假期間：
  ⒈寒假：除平日會面交往外，上訴人得增加5日之同住期間，得
    連續或分次為之，由兩造自行協議，如無法協議，則自寒假
    第3日起算。
  ⒉暑假：除平日會面交往外，上訴人得增加20日之同住期間，
    得連續或分次為之，由兩造自行協議，如無法協議，則自7
    月3日起算。
  ㈢接送方式：由上訴人至被上訴人住家樓下接送甲○○，兩造亦
    可自行約定。
三、節日探視：
  ㈠農曆春節期間（不適用平日探視時間）：上訴人得於偶數年
    （即民國110年起）除夕上午9時至年初二下午5時，及奇數
    年（即民國109年起）年初三上午9時至初五下午5時與甲○○
    會面交往及共同生活。上開期間如與平日探視或寒假期間重
    疊，不另補足。
  ㈡甲○○每年生日（0月0日）由兩造共同安排慶祝方式，若協
    議不成，則由兩造分別與子女同住或會面交往期間分別慶祝
    。
四、兩造應注意事項：
  ㈠雙方如因工作排班或其他因素，認前揭會面交往之期間有彈
    性調整之必要，得協議變更之。但不得任意更易探視日期與
    時間長度，或以其他方式刁難之；如有正當理由，應提早通
    知他方，並另約定時間補行會面探視。
  ㈡對於上開「平日探視」期間之調整、變更或取消，應提前3日
    通知對方。
  ㈢甲○○如於會面交往中患病或遭遇事故，上訴人應為必要之醫
    療措施，並即通知被上訴人，亦即在其會面交往實施中，上
    訴人仍須善盡保護教養之義務。
  ㈣以上會面交往方式至未成年子女甲○○年滿16歲，其後，由甲○
    ○自行決定與上訴人之會面交往方式。
  ㈤上訴人自行負擔會面交往期間之費用。
  ㈥兩造及其父母、親屬均不得有危害甲○○身心健康之行為，亦
    均不得對甲○○灌輸反抗或仇視對造之觀念。
  ㈦會面交往如有妨害甲○○之利益者，法院得依職權或依請求
    變更之。